【裁判字號】    90,自,611
【裁判日期】    900914
【裁判案由】    侵占
【裁判全文】
臺灣臺北地方法院刑事裁定                            九十年度自字第六一一號
    自  訴  人  甲○○○股份有限公司
    代  表  人  高炳義
    被      告  乙○○
右列被告因侵占案件，經自訴人提起自訴，本院裁定如左：
    主  文
自訴駁回。
    理  由
一、自訴意旨詳如附件自訴狀影本所載。
二、按法院或受命法官於自訴案件第一次審判期日前訊問及調查結果，如認為案件有
    刑事訴訟法第二百五十二條至第二百五十四條之情形者，得以裁定駁回其自訴，
    同法第三百二十六條第三項定有明文。次按犯罪事實，應依證據認定之，無證據
    不得推定其犯罪事實，刑事訴訟法第一百五十四條定有明文；又刑法上之侵占罪
    ，須持有人變易原來之持有意思而為不法所有之意思，始能成立，如僅將持有物
    延不交還或有其他原因致一時未能交還，既缺乏主觀要件，即難遽以該罪相繩，
    最高法院六十八年度臺上字第三一四六號判例亦著有明文。
三、經查：
（一）被告乙○○於民國九十年三月三十日至台北市文山區○○○路○段二０六之三
      號一樓自訴人公司處，以每日新台幣（下同）六百五十元代價，租得Ｂ四─０
      七七號營業小客車一部，為自訴人指陳在卷，並為被告所不爭執，且有營業小
      客車租賃契約書（影本）一紙在卷可稽。
（二）按租賃契約未定期限者，各當事人得隨時終止契約，民法第四百五十條第二項
      定有明文。本件自訴代表人高炳義於本院調查時不諱言：「被告承租後曾多次
      至公司保養汽車，最後一次係在今（九十）年六月七日至公司保養，被告承諾
      日後會按期攤還租金，伊始允諾被告將車駛走」等語（見本院九十年九月七日
      訊問筆錄），自訴人公司雖曾於九十年八月八日寄發存證信函催告被告返還汽
      車，然並未為終止雙方汽車租賃契約之意思表示，有自訴人提出存證信函影本
      為憑，佐以自訴代表人復供承：「雙方並未明文約定契約終止期限，根據行規
      原則三個月為一期，期滿繼續交租，即可使用車輛，無須另行訂立租約」等語
      （見上開訊問筆錄），是被告持有上開汽車係根據雙方訂定仍屬存續有效之租
      賃契約，況被告辯稱：上開汽車因引擎故障送保養廠修理乙情，為自訴代表人
      查證無訛，縱令被告未依約支付租金屬實，亦屬民事契約不履行問題，尚難遽
      認被告對於上開汽車有何變異持有為所有之意，被告應無不法所有意圖至明。
      從而被告所辯：「因故無法開車營業，無力支付租金，且因汽車送修，未能返
      還，並無侵占犯意」等語，足堪採信。
（三）此外，復查無其他積極證據足認被告等人有何侵占犯行，揆諸首揭法條及判例
      要旨，尚難僅憑自訴人之片面指訴遽入人罪，自應認被告罪嫌尚有不足，依照
      前開說明，本件自訴應予駁回。
據上論斷，應依刑事訴訟法第三百二十六條第三項、第二百五十二條第十款，裁定如
主文。
中      華      民      國    九十      年      九      月     十四     日
                                      臺灣臺北地方法院刑事第八庭
                                          法  官  胡宏文
右正本證明與原本無異。
如不服本裁定，應於送達後五日內，向本院提出抗告狀。
                                          書記官  劉穗筠
中      華      民      國    九十      年      九      月     二十     日


司法院資訊處製作；財團法人民間司法改革基金會備份。
